臺灣高雄地方法院刑事判決　　　　　　　　　　　　　九十年度易字第二六二一號
　　公　訴　人　臺灣高雄地方法院檢察署檢察官
　　被　　　告　丁○○
　　　　　　　　乙○○
　　共　　　同
　　選任辯護人　陳文卿律師
　　被　　　告　丙○○
　　選任辯護人　康四評律師
右列被告因頂替等案件，經檢察官提起公訴（九十年度偵字第六二三九號、第八二四
八號、第八九一二號），本院判決如左：
    主  文
乙○○過失傷害人，處有期徒刑肆月，如易科罰金，以參佰元折算壹日。
丁○○意圖使犯人隱避而頂替，處有期徒刑參月，如易科罰金，以參佰元折算壹日；
被訴過失傷害部分，公訴不受理。
丙○○公訴不受理。
    事  實
一、爰乙○○與丁○○係夫妻關係。乙○○尚未考領合格自小客車駕駛執照（另於本
    件車禍事故發生後，始於九十年二月六日考領自小客車駕駛執照），於民國八十
    九年十一月十日十七時許，駕駛車號Ｅ二—七二五七號自小客車沿高雄縣岡山鎮
    ○○路由南往北方向行駛，行駛至通校路與協和路及舊通校路口之三岔路口欲又
    轉舊通校路時，本應注意汽車行駛至交岔路口，右轉彎時，應讓右側直行車先行
    ，而依當時之天氣晴朗、有日間自然光線、路面乾燥、無缺陷、亦無障礙物，且
    視距良好等情狀，並無不能注意之情事，適有考領合格自小客車駕駛執照之甲○○騎乘車號ＹＷＭ—八九二號輕型機車亦沿通校路由南往北方向騎乘，至通校路
    與協和路口時，乙○○竟疏未注意於右轉舊通校路時，應讓直行於右側慢車道之
    甲○○先行，乙○○即貿然往右轉至以右側車身後車門處與甲○○所騎乘機機車
    之車頭置物籃及左側把手處發生擦撞，甲○○因之重心不穩而摔倒，而受有腰背
    挫傷併第一腰椎壓迫性骨折，左腳挫傷皮下瘀血疑左腳第三、四、五股蟅骨骨折
    之傷害。詎乙○○於肇事後，經通知於國泰人壽保險公司上班之妻子丁○○後，
    丁○○為免無駕駛執照之乙○○受刑事追訴，並為得順利自汽車保險中申辦保險
    理賠，竟意圖使乙○○隱避，於乙○○駕車前往「劉嘉修醫院」途中上車同與乙○○將甲○○送醫，並於八十九年十一月十日十八時三十分許，與甲○○之夫馬
    祖雄一同前往高雄縣警察局岡山分局前鋒派出所備案，自承為肇事者，而頂替之
    。嗣因甲○○出院後前往前鋒派出所製作筆錄提出告訴稱肇事者為乙○○，並經
    警方通知丁○○及乙○○製作調查筆錄，並發覺有異，而查悉前情。
二、案經甲○○訴請高雄縣警察局岡山分局報請台灣高雄地方法院檢察署檢察官偵察
    起訴。
    理  由
壹、有罪部分
  一、被告丁○○犯頂替罪部分：
    （一）訊據被告丁○○固坦承於事故發生後有與告訴人甲○○之夫馬祖雄一同前
          往前鋒派出所備案，自陳稱為與告訴人甲○○發生車禍事故，惟否認有何
          頂替犯行，辯稱：當時確實由伊駕車與告訴人甲○○發生車禍事故，因肇
          事後伊下車先撥打行動電話，但因收訊不好，故走路往通校路打公用電話
          ，後來被告乙○○通知伊，伊再返回事故現場開車將告訴人甲○○送醫云
          云。辯護意旨則稱：告訴人甲○○指稱乙○○打電話之地點在空軍餐廳附
          近，距離「劉嘉修醫院」不到十分鐘的車程，而被告丁○○之住所即高雄
          縣彌陀鄉○○路五號，距離「劉嘉修醫院」至少需二十分鐘之車程，因此
          ，依常理言，被告丁○○豈可能比被告乙○○早到「劉嘉修醫院」，並在
          醫院前等候上車？且被告丁○○係在「劉光雄醫院」等候才是，為何出現
          在「劉家雄醫院」？是告訴人之指控顯有瑕疵，且與事實不符，不能全然
          採信。且本件過失傷害中，究係應由被告乙○○或被告丁○○負擔責任，
          基於夫妻一體之情形觀之，並無不同，甚且當時被告乙○○並無工作，反
          而被告丁○○有固定工作，可增加告訴人獲得求償之機會，是被告丁○○
          並無頂替之動機，且被告乙○○當時並無飲酒，亦無前科紀錄，實無讓妻
          子即被告丁○○甘冒頂替罪，又不能免除肇事責任之必要，被告乙○○如
          確有規避法律責任之意，大可將告訴人甲○○送至醫院後即逃之夭夭，為
          何還以電話通知告訴人甲○○之先生馬祖雄前來，是被告丁○○實無頂替
          之犯行。
    （二）經查：
      １、右揭事實，業據告訴人甲○○指述：發生車禍事故後，伊雖跌倒，但伊並
          未昏迷，腰椎處雖疼痛，但意識清楚，當時是被告乙○○從自小客車駕駛
          座位處下車後扶伊，車上並無其他人，被告乙○○向伊表示要送伊去「劉
          嘉修醫院」，開車到半路途約行駛至空軍新生社餐廳時，被告乙○○打一
          通行動電話，因被告乙○○是以閩南語交談，伊聽不懂，故不清楚通話內
          容，約過十分鐘之車程，在岡山舊省道附近被告丁○○就上車坐在右前座
          ，並向被告乙○○稱：要你送「劉光雄醫院」為何送「劉嘉修醫院」等語
          ，一路上均是被告乙○○開車，伊確定就是被告乙○○開車撞上伊並開車
          送伊至醫院，被告丁○○是在半途中才上車的，事後伊將家人電話告知被
          告乙○○通知家人到醫院等語甚詳；復有證人即告訴人甲○○之夫馬祖雄
          證稱：被告丁○○向伊表示與伊太太甲○○發生車禍，並於八十九年十一
          月十日十八時三十分許，一同前往岡山分局前峰派出所備案，被告丁○○
          並在警方所提之車輛肇事紀錄簿中簽名等語明確（見警卷第八頁及其背面
          調查筆錄），及證人即處理員警陳瑞成並證稱：因告訴人甲○○稱是遭被
          告乙○○所駕駛之自小客車撞擊，並非被告丁○○駕車，故伊事後才通知
          被告丁○○至警局作筆錄，被告丁○○到警局作筆錄時，供述發生車禍事
          故過程一直不確定，反反覆覆，且當時被告乙○○亦在場，並有在旁邊提
          醒被告丁○○有關肇事過程等語甚明（見本院九十年十二月十九日訊問筆
          錄）。
      ２、先觀被告乙○○、丁○○二人所陳有關肇事之經過：被告丁○○於警詢時
          陳稱：伊當時行駛通校路，在通校路與協和路口停紅綠燈，見綠燈亮就起
          步，時速約四十公里，突然就聽見“碰”一聲，伊就叫被告乙○○下車察
          看，伊不知道告訴人甲○○行駛方向，也不知告訴人甲○○駕駛何車，也
          不知告訴人甲○○是否有帶安全帽等語（見警卷第二頁背面調查筆錄），
          於本院調查時則稱：當天下午五點多，天已經黑了，路燈已亮，是有一點
          會影響到伊之視線，路面上並無任何障礙物，當時伊行駛通校路直行，在
          通校路與協和路口等紅綠燈，伊是第一台車子，伊停在內側車道，在等紅
          綠燈時就有一台機車撞到伊所駕駛自小客車右後車門把手及右後輪胎上方
          之車身護板處，在尚未發生車禍事故前告訴人甲○○所騎乘之機車在何處
          伊並未看到等語，被告乙○○則稱：發生事故當時是下午五點多，光線還
          好，當時伊是走通校路，本來要直行通校路道「東齊超市○○○○○路與
          協和路口時，先停下來等紅燈，在停等紅燈時，伊有看見被告甲○○騎乘
          機車停在伊之自小客車右側前方約五、六公尺處之大樓汽車出口處，告訴
          人甲○○所騎乘機車車頭是朝向協和路，待綠燈亮就直行，車速很慢，但
          未注意車速為多少，伊直行約七、八公尺後就聽見撞擊聲，是自小客車右
          後車輪檔泥板遭撞擊，右後車門則有點凹陷等語（見本院九十年八月二十
          一日訊問筆錄），又於本院勘驗事故現場時，被告乙○○則稱：當時伊與
          被告丁○○要往通校路之小路方向行駛，伊之車子停在通校路與協和路口
          時，有看到告訴人所騎乘之機車是在一棟大樓門口及停車場出入口處，伊
          當時沒有看到被告丁○○下車後走往何方向打電話等語，另被告丁○○亦
          稱：當時駕車在通校路（大路）要往通校路之小路行駛，伊所駕駛自小客
        車停在通校路與協和路口時有看到告訴人所騎乘機車在一棟大樓車輛出入
          口處（均見本院九十年十二月十九日勘驗筆錄及勘驗相片六幀在卷可佐）
          ，是被告丁○○先於警詢中先稱完全未看到告訴人甲○○所騎乘機車之位
          置，於勘驗現場時所述則與被告乙○○所述相若，而稱在大樓車輛進出口
          前有看見告訴人所騎乘之機車，以及被告所駕駛之自小客車究竟是靜止狀
          態或是行駛中遭撞擊部分，則先稱是在行駛中突然遭後方車輛撞擊，然於
          本院第一次調查時則改稱，是在停等紅綠燈時遭撞擊，且被告乙○○所稱
          有關車輛行進方向，先稱是要直行，復改稱有轉往右側舊通校路段行駛，
          是有關前開肇事經過過程如確為被告丁○○親身經歷，為何有先後如此迥
          異之陳述，是就否為被告丁○○駕車肇事，實有疑義。
      ３、再據被告丁○○及乙○○二人所述有關肇事後之情形部分：被告丁○○於
          警詢中陳稱：「我在通校路與協和路口停紅綠燈，見綠燈亮時就起步，開
          車後就聽到碰一聲後，就叫我先生下車察看，我沒有下車察看，但我有下
          車找電話要報案‧‧‧」、「我發生車禍後就走到我先生旁告知要到附近
          打電話報案，我有聽到他（只告訴人甲○○）只擔心所購買的珍珠奶茶是
          否有滲落出來」、「我沒有和甲○○交談，我有走過去但他沒有看到我，
          我夫妻倆都有帶行動電話」、「我前往前面一處松柏理容院前的公共電話
          欲打電話報案，就接到我先生撥行動電話給我說要送傷患就醫，我就返回
          現場駕駛Ｅ二—七二五七自小客車前往劉嘉修醫院」、「我有下車詢問王
          愛萍說是否有受傷，甲○○跟我說背部脊椎很疼‧‧‧」等語（見警卷第
          二頁背面至第四頁調查筆錄），於本院調查時則稱：「（問：發生車禍後
          如何處理？）乙○○先下車看甲○○，我當時下車後是站在車頭前面看一
          下甲○○，被害人倒在車尾處，我沒有過去看，我先打行動電話，但收訊
          不好，所以我往通校路走了約二個電線桿的距離的一家理容院外面打電話
          ，但公用電話拆掉，當時我身上有零錢，後來乙○○打電話給我說要先把
          被害人送醫院，我就走回去，被害人已在車上了‧‧‧」，經本院提示被
          告丁○○有關高雄縣警察局岡山分局刑事偵查卷第三頁背面調查筆錄第三
          頁背面之筆錄後，被告丁○○則改口稱「（警訊所述）實在，我是在車頭
          對著倒在車尾處的甲○○喊，問他是否有受傷，甲○○也跟我喊他的脊椎
          受傷」等語（見本院九十年八月二十一日訊問筆錄），而被告乙○○於偵
          查中則陳稱：伊不喜歡開車，所以都由被告丁○○開車，途經通校路，突
          然聽見‘碰’一聲，我從右前座下來，看到告訴人甲○○倒地受傷，後來
          被告丁○○到哪裡伊不知道，就先把告訴人甲○○扶上車，再打電話叫被
          告丁○○回來一起把告訴人甲○○送醫等語（見偵查卷第二十二頁調查筆
          錄），而於本院調查時則陳稱：「（問：發生車禍後如何處理？）‧‧‧
          撞擊後是我先下車，然後丁○○再下車，我們一起看甲○○的傷勢，葉秀
          鳳看完後就先走去打公用電話，我們當時身上都有帶手機，但是我不知道
          他為什麼去打電話，丁○○是到通校路的店鋪打公用電話，距離現場約二
          、三十公尺，後來我又打手機給丁○○說我已經將甲○○扶上車子，叫他
          趕快回來，丁○○就走回來，並由他開車送甲○○去劉嘉修醫院‧‧‧」
          、「（問：丁○○有無打電話報警或叫救護車？）沒有，丁○○當時身上
          沒有零錢」等語（見本院九十年八月二十一日訊問筆錄），是有關被告葉
          秀鳳及乙○○所稱與告訴人甲○○所騎乘之機車肇事後之情形，不僅被告
          丁○○個人所述有關於與告訴人甲○○擦撞後有無探視告訴人甲○○傷勢
          部分，先稱沒有下車察看告訴人甲○○僅下車找電話報案、亦無與告訴人
          甲○○交談、復改稱有過去看告訴人甲○○，又改變稱是站在車頭看告訴
          人甲○○並對告訴人甲○○喊稱有無受傷，告訴人甲○○也跟伊喊稱脊椎
          受傷等相後不一，及有關有無以公用電話報警或叫救護車部分，被告葉秀
          鳳則於警詢中陳稱：欲打頭零錢式之公用電話報警時，就接到被告乙○○
          打電話稱要先送傷患就醫，就返回現場，但於本院調查時則改稱：伊到一
          家理容院外面要打公用電話，但公用電話已拆掉等相歧異，且與被告吳順
          和所稱：與告訴人擦撞後有與被告丁○○一起看告訴人丁○○之傷勢部分
          亦不符，而被告乙○○個人所述有關事故發生後被告丁○○至何處部分，
          被告乙○○先於偵查中稱：擦撞後伊下車看到告訴人甲○○倒地，但被告
丁○○到哪裡去伊不知道，然於本院調查時，則改稱：撞擊後伊先下車，
          然後被告丁○○再下車，二人一起看告訴人甲○○的傷勢，被告丁○○看
          完後就走去打公用電話，被告乙○○個人所述亦先後不一，且所稱有關被
          告丁○○有無打公用電話報警或叫救護車部分，則稱被告丁○○身上沒有
          零錢故未報警等語則與被告丁○○前開所述亦不符，且被告乙○○及葉秀
          鳳均稱有攜帶行動電話，縱然被告丁○○之行動電話收訊不佳，尚有被告
          乙○○之行動電話可使用，竟捨此便易、快速報案方式不用，竟仍另去尋
          找公用電話報案？顯與常情相悖。據此，本件車禍事故發生時，被告葉秀
          鳳是否在事故現場，及肇事車輛是否由被告丁○○駕駛均令人心生疑竇。
      ４、另本件肇事時間係在八十九年十一月十日（星期五）十七時四十分許，被
          告丁○○自承當天在國泰保險公司上班，就此時間來看，不是仍在公司就
          是正準備下班，且被告丁○○並自承是日十五時許至國泰公司上班，並不
          在家中，是辯護人此部分所辯稱被告丁○○自家中出發之時間估算部分，
          及在何處等待部分，不僅與被告二人所述不符，且顯為個人臆測，均難遽
          為有利於被告乙○○、丁○○之認定。
      ５、並參佐自小客車所訂立之汽車責任保險條款中，通常均規定提供自小客車
          予無照駕駛者，如肇事保險公司不予理賠之相關免責條款，被告丁○○自
          承於國泰保險公司上班，對於前開規定顯知悉甚明，且被告乙○○亦自承
          肇事當時尚未考領合格自小客車駕駛執照，被告丁○○甚有可能為順利申
          請保險理賠，而出面頂罪，顯有此動機及理由，此亦與常理相符。另告訴
          人甲○○與被告丁○○、乙○○
      ６、此外，並有高雄縣警察局岡山分局前鋒派出所轄內車輛肇事紀錄簿及偵查
          報告各一份在卷可憑。
      ７、綜前說明，被告丁○○所辯，並不足採，此部分被告丁○○之犯行明確，
          其犯行洵堪認定。
  二、被告乙○○犯過失傷害罪部分：
    （一）訊據被告乙○○矢口否認有何過失傷害犯行，辯稱：當天並非伊駕車，是
          伊太太丁○○駕車與告訴人王愛平所騎乘之機車發生車禍事故，因伊先下
          車扶告訴人甲○○，致告訴人甲○○誤認云云。辯護意旨則稱：本件車禍
          事故係由被告丁○○駕車，被告乙○○並無過失傷害之犯行，且本件車禍
          事故係因告訴人甲○○騎乘機車自協和路駛出欲進入通校路口，而撞擊被
          告丁○○所駕駛之自小客車，並非被告丁○○擦撞告訴人之機車，告訴人
          甲○○與被告丁○○並非同方向行駛，且事故現場又屬於三岔路口，並無
          轉彎車應讓直行車先行之問題。
    （二）經查：
      １、右揭事實，業據告訴人甲○○指述：當時伊騎乘機車沿通校路由北往南方
          向騎乘，伊在通校路與協和路口停等紅燈，待綠燈亮時欲直行通過通校路
          ，已經過通校路三岔路口約三分之二處時，突然左側有一台自小客車自伊
          後方駛近要右轉舊通校路，但卻擦撞伊所騎乘機車，致伊跌倒等語綦詳，
          復有證人即處理事故員警陳瑞成到庭證稱：伊到事故現場後，告訴人王愛
          萍所騎乘之機車已被牽到路旁，放置在電線桿旁，現場並無任何刮地痕或
          煞車痕，告訴人甲○○所騎乘機車車損處是機車車頭置物籃下方翼子板處
          有擦撞痕跡，機車左手把處亦有擦撞痕跡，被告乙○○所駕駛之自小客車
          則是右側後車門把手上方有刮痕，車頭並無受損痕跡，
      ２、復據道路交通事故調查報告表所繪，及被告二人所提之車損照片及勘驗車
          輛所拍攝之車損相片十幀所呈，肇事路段為一三岔路口，通校路為南北方
          向，協和路在通校路左側，與通校路呈九十度，而通校路之右側則為一斜
          約三十度之舊通校路，告訴人所騎乘機車係左側把手處有刮痕，並測量左
          側把守距離地面高度約零點八五公尺，車頭前所附掛之車藍亦有凹損，距
          離地面約零點七五公尺，在機車左後車輪車身護板亦有破損，車籃下之車
          頭並無何刮痕或凹損痕跡，另被告乙○○所駕駛自小客車則係右後車門把
          上方處有一條約零點二五公尺長之刮痕，自右下方往左上方斜分別距離地
          面約零點九至零點九五公尺，該刮痕之起點係從右前下方往左後上方刮，
          足認被告乙○○所駕駛之自小客車係在行駛中與告訴人甲○○所騎乘機車
          左側手把相擦撞所致，即被告乙○○所駕駛之自小客車並非在停止狀態下
          所擦撞造成的，又被告乙○○並指出右後車輪旁之車身板金距離地面約零
          點四九公尺處有擦撞痕跡，為告訴人甲○○所騎乘機車擦撞所致，然告訴
          人甲○○所騎乘機車車籃距離地面約零點七五公尺，二者高度相差甚多，
    顯非機車車籃所擦撞，告訴人之機車車頭雖距離地面約零點四二公尺，但
          告訴人之機車車頭並無明顯之刮痕或凹痕等車損，實難認被告乙○○所稱
          右後車輪處之車身板金凹損為告訴人所騎乘機車撞擊所致，又被告乙○○
          所稱係告訴人所騎乘機車整個車頭處撞擊右後車身至生本件事故，則被告
          乙○○所駕駛之自小客車絕非單僅前開一條刮痕及凹痕及右後輪處車身之
          刮痕，右側車門而無任何受損痕跡，是被告乙○○所陳肇事過程顯與事證
          不符，不足採信。綜前，堪認本件車禍事故係被告駕駛前開自小客車沿通
          校路由南往北方向之外側車道行駛，行駛至前開通校路、協和路與通校舊
          路三差路口時，欲往右轉往舊通校路行駛，而告訴人亦騎乘在通校路由南
          往北方向，與被告乙○○所使行進之方向相同，而被告乙○○欲轉往右側
          舊通校路時，未讓直行之告訴人甲○○所騎乘之機車先行，而欲搶先右轉
          通行時，而以右側車門處與告訴人甲○○所騎乘機車左側機車手把發生擦
          致告訴人車行不穩而跌導致生本件車禍事故甚明。
      ３、按汽車行駛至交岔路口時，轉彎車應讓直行車先行，道路交通安全規則第
          一百零二條第一項第六款定甚明。被告乙○○依法駕車，對於前揭規定應
          知之甚明，並依當時之天氣晴朗、有日間自然光線、路面乾燥、無缺陷、
          亦無障礙物，且視距良好等情狀，並無不能注意之情事，業據被告乙○○
          自承：發生事故當時約十七時許，光線還好，路面並無障礙等情無訛（見
          本院九十年八月二十一日訊問筆錄），竟疏未注意於右轉通校路時未讓右
          側欲直行之車輛先行而肇事，且告訴人甲○○因本件車禍事故受有腰背挫
          傷併第一腰椎壓迫性骨折，左腳挫傷皮下瘀血疑左腳第三、四、五股蟅骨
          骨折之傷害，亦有劉嘉修醫院八十九年十一月十日診斷證明書一紙在卷可
          稽，足認被告乙○○就本件車禍事故有過失甚明；又本院將本件車禍事故
          之肇事責任，送請鑑定及覆議，亦均為前開相同之認定，有台灣省高屏澎
          區車輛行車事故鑑定委員會九十一年三月八日以高屏澎鑑字第九一０三八
          三號函所檢附之鑑定意見書及台灣省車輛行車事故覆議鑑定委員會九十一
          年五月二十八日府覆議字第九一０六五八號函各一份附卷可資參佐。是被
          告乙○○前開駕車過失行為與告訴人甲○○之傷害間，具有相當之因果關
          係，亦灼然可見。
      ４、綜前說明，本件事證明確，被告乙○○前開所辯顯係卸責之詞，不足採信
          ，本件被告乙○○過失傷害之事證明確，其犯行亦堪認定。
  三、核被告丁○○所為係犯刑法第一百六十四條第二項、第一項之使犯人隱匿罪；
      被告乙○○係犯同法第二百八十四條第一項前段之過失傷害罪。又被告丁○○
      與被頂替之被告乙○○間係夫妻即為配偶關係，依刑法第一百六十七條規定，
      犯前開之罪應減輕其刑。另被告乙○○未考領合格駕駛執照竟駕駛自小客車上
      路，並有前述之過失行為而生本件車禍事故，至告訴人受傷，應依道路交通管
      理處罰條例第八十六條第一項之規定加重其刑。爰審酌被告丁○○、乙○○二
      人之素行良好，有台灣高等法院被告全國前案紀錄表二份附卷可按，被告丁○○於被告乙○○駕車肇事後，竟為隱匿被告乙○○而頂替車禍罪責，於本院審
      理時曲詞迴護被告乙○○肇事之罪責而虛偽陳述，被告乙○○就本件車禍事故
      過失之程度，於肇事後迄未與告訴人甲○○愛平達成民事和解，告訴人甲○○
      因本件車禍事故所受之損害，及被告丁○○及乙○○雖均否認犯行，惟在庭態
      度尚認良好等一切情狀，各量處如主文所示之刑，以為懲儆，又按被告二人於
      行為後，刑法第四十一條已於九十年一月四日修正，嗣經總統於九十年一月十
      日公布，並自同年一月十二日起生效，依現行刑法第四十一條第一項前段：「
      犯最重本刑為五年以下有期徒刑以下之罪，而受六個月以下有期徒刑或拘役之
      宣告，因身體、教育、職業、家庭之關係或其他正當事由，執行顯有困難者，
      得以一元以上三元以下折算一日，易科罰金」之規定，較諸修正前之刑法第四
      十一條以「犯最重本刑為三年以下有期徒刑以下之刑之罪，而受六月以下有期
      徒刑或拘役之宣告」，始得易科罰金之規定，以修正後現行刑法第四十一條第
      一項前段之規定有利於被告，被告行為時雖在刑法第四十一條修正生效前，惟
      依刑法第二條第一項前段規定，應適用裁判時即修正後之刑法第四十一條第一
      項規定，併均諭知易科罰金之折算標準，亦此敘明。
貳、公訴不受理部分（被告丁○○及丙○○部分）：
  一、公訴意旨另以：被告丁○○於民國九十年一月二十九日二十一時許，駕駛車牌
      號碼：Ｅ二—七二五七號自用小客車，逆向暫停在高雄縣岡山鎮○○路八十一
      號前，本應注意行車起步前，應顯示方向燈，注意前後左右有無障礙或車輛、
      行人，並應讓行進中之車輛、行人優先通行，又汽車行駛時，駕駛人應注意車
      前狀況，並隨時採取必要之安全措施，以避免危險之發生，且依當時情形並無
      不能注意之情事，竟疏未注意車前狀況，復未讓行進中之車輛優先通行，即貿
      然逆向沿河華路由東往西方向起步行駛，欲橫越分向限制線，駛入對向車道內
      ，適有蔡雪鄉所騎乘之車號ＧＦ七—七一六號重型機車，沿河華路由西往東方
      向行駛，致丁○○駕駛之自小客車又前方撞擊戊○○之機車右側，至菜雪鄉人
      車倒地，詎後方有由丙○○所駕駛之車號ＶＩ—六七九三號自小客車正沿河華
      路由東往西方向行駛，途經前開事故地點，亦疏未注意車前狀況，貿然以時速
      每小時四十公里向前行駛，至丙○○所駕駛之自小客車之右前輪壓過戊○○身
      體，因之致戊○○受有腦震盪雙惻氣胸、血胸、肋骨骨折、肝臟與脾臟裂傷、
      有踝骨骨折，顱骨骨折極多次撕裂傷之傷害，因認被告丙○○及丁○○二人分
      別涉犯刑法第二百八十四條第一項之過失傷害罪。
  二、按告訴乃論之罪，告訴人於第一審辯論終結前得撤回其告訴，又告訴經撤回者
      ，應諭知不受理之判決，並得不經言詞辯論為之，刑事訴訟法第二百三十八條
      第一項第三百零三條第三款、第三百零七條定有明文。次按刑事事件於偵查
      中或第一審法院辯論終結前，調解成立，經法院核定，並經當事人同意撤回者
      ，視為於調解成立時撤回告訴或自訴，鄉鎮市調解條例第二十五條第二項定有
      明文。
  三、查本件告訴人戊○○告訴被告丁○○及丙○○二人過失傷害案件，公訴人認係
      觸犯刑法第二百八十四條第一項之罪，依同法第二百八十七條之規定，須告訴
      乃論。茲據告訴人戊○○於與被告丙○○達成調解協議，並於九十一年五月二
      十八日經本院旗山簡易庭核定，有調解書一紙在卷可稽，另於九十一年五月二
      十一日具狀對被告丁○○過失傷害部分撤回告訴，依照首開說明，應認告訴人
      戊○○與被告丙○○於調解成立時，視為撤回告訴，爰均不經言詞辯論，逕為
      諭知不受理之判決。
據上論斷，應依刑事訴訟法第二百九十九條第一項前段、第三百零三條第三款、第三
百零七條，道路交通管理處罰條例第八十六條第一項，刑法第二條第一項前段、第一
百六十四條第二項、第一項、第一百六十七條、第二百八十四條第一項前段、第四十
一條第一項，罰金罰鍰提高標準條例第一條前段、第二條，判決如主文。
本案經檢察官周天畏到庭執行職務。
中      華      民      國    九十一    年      六      月    二十八    日
                                   臺灣高雄地方法院刑事交通法庭
                                        法  官   程克琳
右正本證明與原本無異。
如不服本判決，應於判決送達後十日內，向本院提出上訴狀。
                                        書記官    梁瑜玲
中      華      民      國    九十一    年      六      月    二十八    日
【附錄本件論罪科刑法條】
刑法第二百八十四條第一項前段：
因過失傷害人者，處六月以下有期徒刑、拘役或五百元以下罰金。致重傷者，處一年
以下有期徒刑、拘役或五百元下罰金。
刑法第一百六十四條第二項：
藏匿犯人或依法逮捕、拘禁之脫逃人或使之隱避者，處二年以下有期徒刑、拘役或五
百元以下罰金。
意圖犯前項之罪而頂替者亦同。
